臺灣新竹地方法院刑事裁定
110年度聲再字第30號
聲  請  人  莊佳華



上列再審聲請人即受判決人因違反毒品危害防制條例案件，對於
本院民國109年11月6日所為之確定判決（109年度訴字第818號）
，聲請再審，本院裁定如下：
    主  文
再審之聲請駁回。
    理  由
一、聲請再審意旨略以：聲請人即受判決人（下稱聲請人）莊佳
    華因違反毒品危害防制條例案件，經本院以109年度訴字第8
    18號判決判處有期徒刑10月確定。惟毒品危害防制條例第20
    條第3項、第23條第2項規定業於民國109年1月15日修正公布
    ，並自109年7月15日生效施行。依新法之規定，經觀察勒戒
    或強制戒治執行完畢釋放後，3年後再犯施用毒品者，應適
    用觀察勒戒或強制戒治之規定。本案聲請人最近一次觀察勒
    戒執行完畢釋放出所後迄今已逾3年，應裁定送觀察勒戒，
    不得追訴處罰，原判決逕予判刑，已違背法令，且已符合刑
    事訴訟法第420條第1項第6款(聲請意旨所載「第6項」應為
    誤載)規定，爰依法聲請再審云云。
二、按對於有罪確定判決之救濟程序，依刑事訴訟法規定有再審
    及非常上訴二種途徑，前者係為原確定判決認定事實錯誤而
    設立之救濟程序，與後者係為糾正原確定判決違背法令者有
    別，是倘所指摘者係關於原確定判決適用法律不當之情形，
    核屬非常上訴之範疇，並非聲請再審所得救濟（最高法院10
    9年度台抗字第913號刑事裁定意旨參照）。有罪之判決確定
    後，為受判決人之利益聲請再審，必其聲請之理由合於刑事
    訴訟法第420條第1項各款所定情形之一，或第421條有足生
    影響於判決之重要證據漏未審酌者，始准許之。至判決違背
    法令，係提起非常上訴之事由，並非再審之事由。次按，法
    院認為無再審理由者，應以裁定駁回之，刑事訴訟法第434
    條第1項定有明文。再者，刑事訴訟法第429條之2前段規定
    ，聲請再審之案件，除顯無必要者外，應通知聲請人及其代
    理人到場，並聽取檢察官及受判決人之意見。其立法意旨係
    為釐清聲請再審是否合法及有無理由，故除顯無必要者外，
    如依聲請意旨，從形式上觀察，聲請顯無理由而應予駁回，
    例如提出之事實、證據，一望即知係在原確定判決審判中已
    提出之證據，經法院審酌後捨棄不採，而不具備新規性之實
    質要件，並無疑義者，或顯屬程序上不合法且無可補正，其
    程序違背規定已明，而無需再予釐清，當然毋庸依上開規定
    通知到場聽取意見之必要，庶免徒然浪費有限之司法資源（
    最高法院109年度台抗字第263號刑事裁定意旨參照）。
三、經查：
（一）聲請人於108年7月21日某時許，在其位於新竹縣○○市○○路
      00巷0弄00號住處內，同時施用第一級毒品海洛因及第二
      級毒品甲基安非他命1次，而經本院於109年11月6日以109
      年度訴字第818號判決判處有期徒刑10月，於109年12月3
      日確定乙節，有上開刑事判決、臺灣高等法院被告前案紀
      錄表存卷可參。聲請人雖對本院前揭確定判決聲請再審，
      然觀諸聲請人所提刑事聲請再審狀，聲請人對其確有施用
      毒品犯行並無爭執，僅指稱檢察官未適用新修正毒品危害
      防制條例第20條第3項規定，給予其觀察、勒戒之機會，
      原判決未為不受理判決，有所不當等語，核其所指摘者，
      實屬對該原確定判決有無違背法令而得否由檢察總長據以
      提起非常上訴救濟之問題，與刑事訴訟法第420條第1項第
      1款至第6款或第421條所定得聲請再審之情形不符，尚非
      本件再審程序所得審究。且聲請人亦未明確指出有何刑事
      訴訟法第420條第1項第6款之新事實或新證據供本院審酌
      ，是揆諸前揭說明，聲請人本件聲請再審之程式顯屬違背
      規定，且無從補正，自應依刑事訴訟法第433條規定，以
      裁定駁回之。
（二）至聲請人於刑事聲請再審狀所指「依新法施行後之錯誤判
      決，聲請救濟管道，非常上訴已採否定說，只剩再審為最
      後救濟途徑」云云，顯與現今刑事訴訟法第420條以下及
      同法第441條以下對於有罪確定判決之救濟程序依認定事
      實錯誤及違背法令而設有再審及非常上訴二種途徑之規定
      不符，聲請人此部分所指明顯誤解法律程序，併予指明。
（三）另按，聲請再審之案件，除顯無必要者外，應通知聲請人
      及其代理人到場，並聽取檢察官及受判決人之意見；所稱
      「顯無必要者」，係指聲請顯屬程序上不合法且無可補正
      或顯無理由而應逕予駁回，刑事訴訟法第429條之2、法院
      辦理刑事訴訟案件應行注意事項第177點之4第2項定有明
      文。本件聲請人所指原確定判決有違背法令情事既非再審
      程序所得救濟，顯屬程序上不合法且無可補正，是依上開
      規定，本院認顯無踐行通知聲請人到場並聽取其與檢察官
      意見等程序之必要，附此敘明。
據上論斷，應依刑事訴訟法第433條，裁定如主文。　
中　　華　　民　　國　　110 　年　　12　　月　　2 　　日
                  刑事第六庭    審判長法　官  黃美盈
                                      法  官  林涵雯
                                      法  官　蔡玉琪
以上正本證明與原本無異。
如不服本裁定，應於裁定送達後5日內向本院提出抗告狀。
中　　華　　民　　國　　110 　年　　12　　月　　2 　　日
                                      書記官  李念純